【裁判字號】    98,訴,881
【裁判日期】    981123
【裁判案由】    違反毒品危害防制條例
【裁判全文】
臺灣雲林地方法院刑事判決               98年度訴字第881號
公  訴  人  臺灣雲林地方法院檢察署檢察官
被      告  甲○○
                      (
上列被告因違反毒品危害防制條例案件，經檢察官提起公訴（98
年度毒偵字第1188號），嗣於準備程序進行中，就被訴事實為有
罪之陳述，本院依簡式審判程序審理，判決如下：
    主  文
甲○○施用第一級毒品，累犯，處有期徒刑捌月，扣案含有第一
級毒品海洛因成分之白色粉塊、粉末（淨重共參點參陸公克），
沒收銷燬之，塑膠空包裝袋陸個，均沒收；又施用第二級毒品，
累犯，處有期徒刑柒月，扣案含有第二級毒品甲基安非他命成分
之顆粒（驗餘淨重參點肆玖伍參公克）沒收銷燬之，塑膠空包裝
袋壹個，沒收。應執行有期徒刑拾月，扣案含有第一級毒品海洛
因成分之白色粉塊、粉末（淨重共參點參陸公克）、第二級毒品
甲基安非他命成分之顆粒（驗餘淨重參點肆玖伍參公克），均沒
收銷燬之，塑膠空包裝袋柒個，均沒收。
    事  實
一、甲○○前於民國91年間，因施用第一級毒品案件，經本院以
    91年度毒聲字第961 號裁定送觀察、勒戒後，認無繼續施用
    毒品之傾向，於91年12月12日因無繼續施用傾向釋放出所，
    並經臺灣雲林地方法院檢察署檢察官於91年12月12日，以91
    年度毒偵字第1174號不起訴處分確定。復因毒品、槍砲彈藥
    刀械管制條例等案件，分別被判處有期徒刑8 月、1 年、2
    年10月併科罰金新臺幣10萬元及1 年10月確定，嗣經減刑並
    定應執行刑5 年3 月，於97年5 月22日縮短刑期假釋出監，
    並於98年5 月14日假釋期滿未經撤銷，執行完畢。詎仍不思
    悔改，復基於分別施用第一、二級毒品之犯意，於98年10月
    5 日11時許，在雲林縣麥寮鄉臺17線沙崙後村路旁，以將海
    洛因、甲基安非他命摻入香菸點燃吸食方式，分別施用第一
    、二級毒品海洛因及甲基安非他命各1 次。嗣於同日15時30
    分許，在雲林縣麥寮鄉瓦瑤村80號前，為警盤查扣得海洛因
    6 小包（毛重4.4 公克，淨重共3 點36公克）、甲基安非他
    命1 小包（毛重3.7 公克，驗餘淨重3 點4953公克），並經
    採尿送驗，結果呈可待因、嗎啡及甲基安非他命陽性反應，
    始悉上情。
二、案經雲林縣警察局臺西分局報告臺灣雲林地方法院檢察署檢
    察官偵查起訴。
    理  由
一、上揭事實，業據被告甲○○於警詢（詳偵查卷第4 頁至第7
    頁）、偵查（詳偵查卷第30頁至第31頁）及本院準備程序暨
    審理時均坦承不諱，又被告於為警查獲時，經採尿送驗，由
    臺灣檢驗科技股份有限公司以酵素免疫分析法（ＥＩＡ）初
    步檢驗，再以氣相層析質譜儀法（ＧＣ／ＭＳ）確認檢驗結
    果結果，呈可待因、嗎啡及甲基安非他命陽性反應，此有臺
    灣檢驗科技股份有限公司98年10月14日濫用藥物尿液檢驗報
    告、雲林縣警察局臺西分局毒品犯罪嫌疑人尿液檢驗作業管
    制紀錄表各1 紙（詳偵查卷第50頁、第51頁）附卷可稽。另
    查獲扣案之6 包粉塊、粉末（毛重4.4 公克，淨重共3 點36
    公克），經送法務部調查局濫用藥物實驗室鑑定，結果均含
    有第一級毒品海洛因之成分，此有98年10月23日調科壹字第
    09823029260 號鑑定書附卷可憑（詳偵查卷第52頁）；扣案
    之1 包顆粒（毛重3.7 公克，驗餘淨重3 點4953公克），經
    送憲兵司令部刑事鑑識中心鑑驗，結果確含有第二級毒品甲
    基安非他命成分無誤，有該鑑識中心98年11月5 日憲直刑鑑
    字第0980001952號鑑定書1 紙在卷可佐（詳偵查卷第53頁）
    ，足徵被告此部分施用毒品之自白與事實相符，堪以採信。
    而按92年7 月9 日修正公布，並於93年1 月9 日施行之毒品
    危害防制條例刪除2 犯及3 犯之規定，一改修法前繁雜之處
    遇程序，僅將施用毒品者簡化區分為初犯、再犯，並認施用
    毒品者係屬病患性犯人，以觀察、勒戒戒除其身癮，並以強
    制戒治去除其心癮。經觀察、勒戒或強制戒治執行完畢釋放
    後，若係5 年後再犯該條例第10條施用毒品罪者，與同條例
    第20條第1 項、第2 項關於「初犯」之處理方式相同，檢察
    官應先聲請法院裁定令被告入勒戒處所觀察、勒戒，並視有
    無繼續施用毒品傾向，決定應予釋放、為不起訴之處分，或
    應聲請法院裁定令入勒戒處所強制戒治；若係5 年內「再犯
    」同條例第10條施用毒品罪者，依同條例第23條第2 項規定
    ，檢察官則應依法追訴。觀諸該條例第20條第3 項之修正理
    由：「觀察、勒戒或強制戒治5 年後再犯者，顯見前所實施
    之觀察、勒戒或強制戒治已足以遮斷其施用毒品之癮，為期
    自新及協助其戒除毒癮，對此5 年後再犯者，爰明定仍適用
    初犯之規定，先經觀察、勒戒、強制戒治之程序。」及同條
    例第23條第2 項之修正理由：「為配合簡化施用毒品犯之刑
    事處遇程序，並鑑於經觀察、勒戒或強制戒治執行完畢釋放
    後5 年內再犯者，其再犯率甚高，原據以實施之觀察、勒戒
    及強制戒治既已無法收其實效，自應施以刑事處遇」，顯然
    如施用毒品者係前經觀察、勒戒或強制戒治等治療程序執行
    完畢5 年後，始再施用毒品之「初犯」，因前所執行之觀察
    、勒戒或強制戒治已足收戒除毒癮之效，自應重新執行觀察
    、勒戒或強制戒治等治療程序，並於治療程序執行完畢後，
    由檢察官為不起訴處分，毋庸對之追訴處罰；反之，在「再
    犯」之情形，因其先前所為治療程序顯未能收戒斷毒癮之效
    ，且考量施用毒品者之再犯率偏高，乃簡化其刑事處遇程序
    ，而逕予追訴處罰，不再施以治療程序。參酌上開立法理由
    ，修正毒品危害防制條例就施用毒品者，祇於「初犯」及「
    5 年後再犯」二種情形，有其追訴條件之限制，即須於初犯
    經觀察、勒戒或強制戒治釋放後，5 年內均無施用毒品之行
    為，始能認其前所實施之觀察、勒戒或強制戒治已足遮斷毒
    癮，而得於5 年後再犯時，再予適用初犯之規定，重行觀察
    、勒戒等程序。倘5 年內已經再犯，被依法追訴處罰，縱其
    第3 次（或第3 次以上）施用毒品之時間在初犯釋放5 年以
    後，即與「5 年後再犯」之情形有別，且因已於「5 年內再
    犯」，顯見其再犯率甚高，原實施觀察、勒戒或強制戒治，
    已無法收其實效，而無5 年戒斷期之存在，自無再經觀察、
    勒戒及強制戒治之必要，即應依該條例第10條處罰，始符新
    法修正之本旨（最高法院95年度臺非字第59號、第65號判決
    意旨同此）。經查：本案被告前因施用毒品案件，於91年12
    月12日經觀察勒戒執行完畢釋放後，又於五年內因再施用毒
    品，經法院判處有期徒刑確定，足認被告於5 年內已再犯，
    經依法追訴處罰，係「五年內再犯」案件，縱其於本案上開
    時地（第三次以上）再度施用毒品之時間，在初犯經觀察、
    勒戒執行完畢釋放5 年以後，已不合於「五年後再犯」之規
    定，仍屬「五年內再犯」案件，且因已於「五年內再犯」，
    顯見其再犯率甚高，原實施觀察、勒戒，已無法收其實效，
    依最高法院95年第7 次刑事庭會議決議意旨，即應依該條例
    第10條追訴處罰。從而，本案事證明確，被告施用第一、二
    級毒品各1 次之犯行，堪以認定，應依法論科。
二、按海洛因、甲基安非他命分別係毒品危害防制條例第2條第2
    項第1款、第2款所規範之第一級、第二級毒品，被告予以施
    用，核其所為係犯同條例第10條第1項之施用第一級毒品罪
    及第10條第2 項之施用第二級毒品罪。其施用第一級毒品海
    洛因前、後持有第一級毒品海洛因及施用第二級毒品甲基安
    非他命前、後持有第二級毒品安非他命之低度行為，均為施
    用之高度行為所吸收，不另論罪。被告係以2 行為而分別觸
    犯施用第一級毒品罪及第二級毒品罪，業據其於本院審理時
    供述甚明，其犯意個別，行為互殊，犯行可分，應予分論併
    罰。又被告前有事實欄所載科刑、執行前案紀錄，有臺灣高
    等法院被告前案紀錄表在卷可憑，於前案有期徒刑執行完畢
    後5 年內，故意再犯有期徒刑以上之本案2 罪，均論以累犯
    ，各依刑法第47條第1 項之規定予以加重其刑。爰審酌被告
    前有毒品、槍砲彈藥刀械管制條例等前科，此有臺灣高等法
    院被告前案紀錄表附卷可憑，且經觀察、勒戒執行完畢釋放
    後，竟仍不知改悔，陷於毒癮而難以自拔，危害國民健康，
    及其犯罪之動機、手段、於本件犯罪後尚能坦承犯行，態度
    良好等情，各量處如主文所示之刑，並依刑法第51條第5 款
    之規定，定其應執行之刑，如主文所示。
三、扣案之6 包粉塊、粉末（毛重4.4 公克，淨重共3 點36公克
    ），經送法務部調查局濫用藥物實驗室鑑定，結果均含有第
    一級毒品海洛因之成分；另扣案之1 包顆粒（毛重3.7 公克
    ，驗餘淨重3 點4953公克），經送憲兵司令部刑事鑑識中心
    鑑驗，結果確含有第二級毒品甲基安非他命成分無誤，已如
    上述，係查獲之第一、二級毒品，不問是否屬於犯人所有，
    爰依毒品危害防制條例第18條第1 項前段之規定，諭知沒收
    銷燬之；扣案包裹上開第一級毒品海洛因粉塊、粉末及包裹
    上開第二級毒品甲基安非他命之包裝袋共7 個，並非不可與
    毒品分離，其係毒品之外包裝，用於包裹毒品，乃被告所有
    供施用海洛因所用（但非專用）之物，爰依刑法第38條第1
    項第2 款、第3 項之規定一併宣告均沒收之。
據上論斷，依刑事訴訟法第273 條之1 第1 項、第299 條第1 項
前段，毒品危害防制條例第10條第1 項、第2 項、第18條第1 項
前段，刑法第11條前段、第38條第1 項第2 款、第3 項、第47條
第1 項、第51條第5 款，判決如主文。
本案經檢察官陳詠薇到庭執行職務。
中    華    民    國    98    年    11    月    23    日
                  刑事第三庭  法  官  張文俊
以上正本證明與原本無異。
如不服本判決，應於收受送達後10日內，向本院提出上訴書狀，
並應敘述具體理由；其未敘述上訴理由者，應於上訴期間屆滿後
20日內向本院補提理由書（均須按他造當事人之人數附繕），「
切勿逕送上級法院」。
                              書記官  金雅芳
中    華    民    國    98    年    11    月    23    日
附錄本案論罪科刑法條全文：
毒品危害防制條例第10條
施用第一級毒品者，處六月以上五年以下有期徒刑。
施用第二級毒品者，處三年以下有期徒刑。


司法院資訊處製作；財團法人民間司法改革基金會備份。
